【裁判字號】    89,易,778
【裁判日期】    890426
【裁判案由】    詐欺
【裁判全文】
臺灣臺中地方法院刑事判決                          八十九年度易字第七七八號
    公  訴  人  臺灣臺中地方法院檢察署檢察官
    被      告  乙○○
右列被告因詐欺案件，經檢察官聲請簡易判決處刑（八十八年度偵字第二三三五三號
），本院改以通常審判程序判決如左：
    主      文
乙○○意圖為自己不法之所有，以詐術取得賑災之款項，處拘役肆拾日。緩刑貳年。
    事      實
一、乙○○係台中市○區○○○街八號德昌新世界社區四樓之三所有權人，並自民國
    八十八年七月一日起將該屋出租給甲○○、王茜玉及童千芬，租期至八十九年六
    月三十日止，乙○○實際並未住於上址。嗣八十八年九月二十一日發生大地震，
    台中市亦為災區，德昌新世界社區亦受有災害，總統於八十八年九月二十五日頒
    佈緊急命令，行政院指示對房屋全倒者，每戶發給救助及慰問金新台幣（下同）
    二十萬元，住屋半倒者每戶十萬元，行政院內政部於八十八年九月三十日，以台
    （八八）內社字第八八八五四六五號函，及於同年十月一日以台（八八）內社字
    第八八八二三三九號函確定房屋倒塌救助及慰助金發給對象係以災前戶籍登記為
    準，且實際居住於受災屋之現住戶，由戶長或現住人具領，未居住於受災毀損住
    屋者，不予發給，至如未設籍而有實際居住之事實者，得以切結書由村里長認定
    後申領，依此乙○○並不具備申領資格，竟意圖為自己不法之所有，於八十八年
    十月十五日，填載確實居住於上址之不實切結書，向台中市政府申領救助及慰問
    金二十萬元，致台中市政府人員陷於錯誤，而如數發給。
二、案經法務部調查局台中市調查站移送臺灣台中地方法院檢察署檢察官偵查後聲請
    簡易判決處刑，經本院改以適用通常審判程序。
    理      由
一、訊據被告乙○○矢口否認有何詐欺之犯行，辯稱其事先有和甲○○協調過，甲○
    ○同意由其出面具領，且申請資料時甲○○有在場，是甲○○同意其領取的，其
    並未詐欺，且事後已將二十萬元退還台中市政府云云，然查：右揭事實業據證人
    甲○○迭於警訊、偵查中及本院審理時證述綦詳，復有內政部八十八年九月三十
    日台（八八）內社字第八八八五四六五號函及八十八年十月一日台（八八）內社
    字第八八八二三三九號函各一份、補助金領據（申請書）影本一份、現住戶切結
    書影本一份、建物拆除同意書影本一份、慰助金具領切結書影本一份、救助金印
    領清冊影本一份附於偵查卷可稽，參以依上開內政部函示，僅災區全倒或半倒房
    屋之現住戶有資格申請救助金，被告並非現住戶，此為被告所自承，則倘若甲○
    ○同意由被告具領，理應由甲○○出具授權書或權利讓渡書給被告後，由被告出
    面具領，殊無由被告填載不實之現住戶切結書後具領；況上開二十萬元慰助金究
    應由房屋所有權人或承租之現住戶領取，在九二一地震之後頗生爭議，被告果若
    已取得甲○○同意由其取得全數之二十萬元，為明責任，豈有不書立協議書之理
    ？查被告書立不實之現住戶切結書，詐領二十萬元慰助金，其有為自己不法所有
    之意圖；又被告雖已退還上開二十萬元，惟仍無礙於其詐欺犯行之成立。被告之
    所辯無非卸飾之詞，不足採信，事證明確，其犯行洵堪認定。
二、核被告所為，係犯刑法第三百三十九條第一項之詐欺罪。被告以詐欺取得賑災款
    項，應依緊急命令第十一條第二項之規定加重其刑。爰審酌被告為上開房屋之所
    有權人，為實際之受災戶，經此地震創痛，驚魂未定，面對辛苦掙得之房屋，在
    一夕之間損失殆盡，內心之遺憾實難以形容，是其思慮難免不週，且其目前從事
    教職，事後已歸還該二十萬元慰助金，及其犯罪後之態度等一切情狀，量處如主
    文所示之刑。查被告前未曾受有期徒刑以上刑之宣告，有臺灣台中地方法院檢察
    署刑案資料查註紀錄表一份附於偵查卷可稽，其因一時失慮，偶罹刑典，經此刑
    之宣告，應知警惕而無再犯之虞，本院認以暫不執行其刑為適當，併予宣告緩刑
    二年，用勵自新。
據上論斷，應依刑事訴訟法第四百五十二條、第二百九十九條第一項前段、緊急命令
第十一條第二項、刑法第三百三十九條第一項、第七十四條第一款、罰金罰鍰提高標
準條例第一條前段，判決如主文。
本案經檢察官林蓉蓉到庭執行職務。
中      華      民      國      八十九      年      四    月    二十六  日
                                      臺灣台中地方法院刑事第七庭
                                          法  官  簡  源  希
右正本證明與原本無異。
如不服本判決，應於判決送達後十日內向本院提出上訴狀，上訴於臺灣高等法院臺中
分院( 須附繕本 )。
                                          書記官
中      華      民      國      八十九      年      四    月    二十六  日
附錄論罪科刑法條：
刑法第三百三十九條第一項：意圖為自己或第三人不法之所有，以詐術使人將本人或
                          第三人之物交付者，處五年以下有期徒刑、拘役或科或
                          併科一千元以下罰金。


司法院資訊處製作；財團法人民間司法改革基金會備份。
